【裁判字號】    97,親,149
【裁判日期】    971118
【裁判案由】    確認認領無效
【裁判全文】
臺灣臺北地方法院民事判決               97年度親字第149號
原      告  丙○○
法定代理人  甲○○
被      告  乙○○
上列當事人間請求確認認領無效事件，本院於民國97年11月4日
言詞辯論終結，判決如下：
    主  文
確認被告乙○○（男，民國○○年○月○日生，身分證統一編號：Ｚ0
00000000號）於民國81年6月13日，對原告丙○○（男，民國○○
年○月○○日生，身分證統一編號：Ｚ000000000號）所為之認領無
效。
訴訟費用由被告負擔。
    事實及理由
一、原告聲明求為判決：確認被告對原告之認領無效。並主張：
    原告之生母甲○○與案外人生下原告後，嗣於民國81年6月
    13日經被告認領，因被告之認領並非合法真實之認領，爰依
    法請求確認被告所為之認領無效等語。
二、被告陳述：被告與原告本就不具父子關係，對原告主張並無
    意見。
三、按民法第1070條規定「生父認領非婚生子女後，不得撤銷其
    認領。但有事實足認其非生父者，不在此限。」，關於民法
    第1070條前段規定係指與非婚生子女有血緣關係之親生父親
    於認領該非婚生子女後，不得撤銷其認領，倘與該非婚生子
    女無血緣關係者縱有認領行為，依該條但書仍不受該法條之
    限制，自得撤銷其認領，或提起認領無效之訴。易言之，因
    認領而發生婚生子女之效力，須認領人與被認領人間具有真
    實之血緣關係，否則其認領為無效，此時利害關係人均得提
    起認領無效之訴。（最高法院86年台上字第1908號判例意旨
    參照）。本件被告於81年6月13日認領原告為參子，兩造間
    認領有效否，對原告私權之行使有影響，即原告權利有受侵
    害之危險，並得以確認認領無效判決除去之，是原告提起
    本件確認之訴，自有法律上之利益，合先敘明。
四、經查，原告主張之上揭事實，業據原告提出台北市立聯合醫
    院仁愛院區親子鑑定報告乙件為證，其鑑定結論欄記載「根
    據STR-DNA位點之分析結果，排除乙○○與丙○○之親子關
    係，實務上證實乙○○不為丙○○之親生父親」等語，被告
    對此復不爭執，自堪信原告所主張之上揭事實為真實。本件
    兩造間既無自然血統上之親子血緣關係，則被告於81年6 月
    13 日 認領原告為其子女之行為，為無效之法律行為，原告
    起訴請求確認，為有理由，其訴應予准許。
五、訴訟費用負擔之依據：民事訴訟法第78條。
中    華    民    國    97    年    11    月    18    日
                        家事法庭法  官  黃桂興
以上正本係照原本作成。
如對本判決上訴，須於判決送達後20日之不變期間內，向本院
提出上訴狀，並繳納上訴裁判費新台幣4,500元。
中    華    民    國    97    年    11    月    18    日
                                書記官  陳俐妙


司法院資訊處製作；財團法人民間司法改革基金會備份。
